【裁判字號】    91,訴,1004
【裁判日期】    920313
【裁判案由】    偽造文書
【裁判全文】
臺灣臺北地方法院刑事判決                        九十一年度訴字第一四號
    公  訴  人  臺灣臺北地方法院檢察署檢察官
    被      告  甲○○
右列被告因偽造文書案件，經檢察官聲請簡易判決處刑書（九十一年度偵字第一五五
三五號），本院改依通常程序審理，判決如左：
    主  文
甲○○無罪。
    理  由
一、公訴意旨略以：被告甲○○於民國九十一年四月十八日以新臺幣（下同）三萬五
    千元，向不知情陳明哲購買已於八十六年十二月九日註銷車籍登記之原車牌號碼
    ＥＲ－九００六號、引擎號碼Ａ４Ｖ３４７９１、車身號碼４ＥＵ－０３７２號
    三陽喜美型自用小客車（該車因車禍車體嚴重受損，引擎尚堪使用，車牌已繳回
    ），復於九十一年四月二十日以八千元之代價，另向不知情蔡文成購買車牌號碼
    ＡＨ－三三五三號、引擎號碼Ｍ４Ｔ０３０００、車身號碼２ＩＴ－００一一號
    同廠牌同型自用小客車（該車亦因車禍，引擎受損，車體修護後仍堪使用），竟
    基於偽造車號ＡＨ－三三五三號引擎號碼準文書之犯意，在臺北市○○路八十七
    號所經營之永祿汽車材料行處，以拆下原車號ＥＲ－九００六號自小客車車體之
    Ａ４Ｖ３４７９１引擎，套裝車號ＡＨ－三三五三號自小客車車體，仍懸掛車號
    ＡＨ－三三五三號之車牌，併裝完成後，於九十一年四月二十二日，明知車號Ａ
    Ｈ－三三五三號自小客車引擎已非Ｍ４Ｔ０３０００引擎，仍予行使，向臺北市
    監理處申請汽車過戶登記為甲○○名義，使臺北市監理處於同日核發行車執照，
    足生損害於公路監理機關管理之正確性，嗣於同年六月六日經警查獲，因認被告
    涉犯刑法第二百十六條、第二百十條、第二百二十條之行使偽造準私文書罪嫌云
    云。
二、按犯罪事實應依證據認定之，無證據不得推定其犯罪事實；又不能證明被告犯罪
    者，應諭知無罪之判決，刑事訴訟法第一百五十四條、第三百零一條第一項分別
    定有明文。所謂認定犯罪事實之證據，係指足以認定被告確有犯罪行為之積極證
    據而言，該項證據自須適合於被告犯罪事實認定，始得採為斷罪資料，如未能發
    現相當證據，或證據不足以證明，自不能以推測或擬制之方法，為裁判基礎，最
    高法院二十九年度上字第三一○五號、四十年台上字第八六號判例可資參照。本
    件公訴人認被告涉有右揭犯行，無非係以被告之自白及證人蔡文成、陳明哲之證
    詞，暨汽車新領牌照登記書、汽車過戶登記書、行照、汽車異動登記書各一紙影
    本為據。訊據被告固不否認有向陳明哲、蔡文成購買上開二輛自用小客車，及以
    ＡＨ－三三五三號自用小客車之引擎裝置於ＥＲ－九００六號自用小客車車體內
    之事實（檢察官起訴書誤認被告係將ＥＲ－九００六號自用小客車之引擎裝置於
    ＡＨ－三三五三號自用小客車車體內），惟堅詞否認有變造上開犯行，辯稱伊先
    購買二部車才能組裝，伊是作為比賽用，並非在路上行駛等語。
三、經查：被告確有向蔡文成、陳明哲購買ＡＨ－三三五三號、ＥＲ－九００六號自
    用小客車一節，業據證人蔡文成、陳明哲於警詢、偵訊時證述明確，並有汽車買
    賣合約書、汽車過戶登記書附卷可稽。而被告購買上開二輛自用小客車後，雖將
    ＡＨ－三三五三號自用小客車之引擎裝置於ＥＲ－九００六號自用小客車車體內
    ，惟並未有塗改ＡＨ－三三五三號或ＥＲ－九００六號自用小客車之引擎號碼、
    車體號碼或車牌號碼之行為，雖改裝後車輛之引擎及車體係分屬二輛車輛所有，
    惟並無公訴人所指偽造或變造引擎號碼準私文書之犯行。又被告分別購買上開二
    部自用小客車，並向臺北市監理處辦理ＡＨ－三三五三號自用小客車由蔡文成過
    戶予被告之過戶登記，因蔡文成確係將ＡＨ－三三五三號自用小客車包含車體、
    引擎及車牌在內之整部車輛出賣予被告，故就被告買受ＡＨ－三三五三號自用小
    客車而向監理機關辦理過戶登記及監理機關核發行車執照部分，亦無使公務員登
    載不實之行為。此外，復查無其他積極證據足認被告有公訴人所指之犯行，不能
    證明被告犯罪，自應為被告無罪之諭知。
據上論斷，應依刑事訴訟法第四百五十二條、第三百零一條第一項，判決如主文。
本案經檢察官葉惠燕到庭執行職務
中    華    民    國    九十二      年      三      月      十三        日
                                      臺灣臺北地方法院刑事第八庭
                                          法  官  鄭  佾  瑩
右正本證明與原本無異。
如不服本判決，應於判決送達後十日內向本院提出上訴狀(應抄附繕本)。告訴人
或被害人如對於本判決不服者，應具備理由請求檢察官上訴，其上訴期間之計算
係以檢察官收受判決正本之日期為準。
                                          書記官  何  適  熹
中    華    民    國    九十二      年      三      月     二十四      日


司法院資訊處製作；財團法人民間司法改革基金會備份。
